臺灣板橋地方法院刑事判決　　　　　　　 94年度易字第739號
公　訴　人　臺灣板橋地方法院檢察署檢察官
被　　　告　甲○○
　　　　　　丙○○
上列被告因傷害案件，經檢察官提起公訴（九十三年度偵字第一
九一四五號），本院判決如下：
    主  文
甲○○傷害人之身體，處拘役肆拾日，如易科罰金，以佰元折
算壹日。扣案之摺疊刀壹把沒收。
丙○○無罪。
　　事　實
一、甲○○與丙○○係朋友關係，甲○○於民國九十三年十一月
    二十二日十五時許，在台北縣蘆洲市○○街一０八巷之忠義
    公園內，與乙○○因酒後細故發生口角，丙○○路過見狀告
    知甲○○不要與乙○○打交道，乙○○聞之不悅遂與丙○○
    起口角，進而二人均基於傷害人身體之犯意，相互毆打對方
    身體（均未成傷），於乙○○將丙○○推倒在地時，甲○○
    一旁見狀，恐乙○○對其下手，遂另基於傷害人身體之犯意
    ，持其所有（平日置放於身上拾荒之用）摺疊刀一把（非槍
    砲彈藥刀械管制條例之刀械），朝乙○○背後左肩刺下，乙○○因痛驚覺回頭欲奪取該刀時，甲○○又向前刺，乙○○
    閃躲後又遭刺中左肩後不支倒下，致使乙○○受有左肩兩處
    穿刺傷之傷害，於甲○○傷害行為完成既遂後，丙○○起身
    見乙○○肩膀上刺有摺疊刀一把，為使甲○○脫罪，丙○○
    遂將該摺疊刀拔下，藏放於其褲袋中。嗣經路人報警處理，
    為警當場查獲，並扣得該摺疊刀一把。
二、案經被害人乙○○訴由臺北縣政府警察局蘆洲分局報告臺灣
    板橋地方法院檢察署檢察官偵查起訴。
    理　由
壹、有罪部分
一、程序部分：
　　證人乙○○其警詢筆錄雖係審判外之陳述，但其警詢所為之
  　陳述，乃該管司法警察公務員於其偵查犯罪職務權限所為調
    查中，通知渠等到案說明而製作之紀錄文書，且其所述係出
    於自由意志，其並無非任意性之抗辯，無何足致影響其自由
    意願而違背意思陳述之情事（詳參偵卷第二十頁至第二十一
    頁反面），足見其當時陳述亦未受到外力不當影響甚明，並
    具可信性，且為證明犯罪事實存否所必要，依刑事訴訟法第
    一百五十九條之二規定，自得為證據。
二、認定實體之理由：
（一）訊據被告甲○○對上揭事實坦承不諱，證人即告訴人乙○○雖經本院傳訊多次未到，惟其於警詢時亦證稱：我於二
      十二日早上十時許前往長安街一０八巷忠義公園與朋友喝
      酒，當我於十五時許正要離開忠義公園時，剛好遇到「小
      龍」（經指認為丙○○），與他發生爭執、互毆，我突然
      感到背部一陣刺痛，轉身察看時，就看到「外省」（經指
      認為甲○○）手持一把刀，我伸手要搶那一把刀，他又立
      刻持刀向我胸部刺來，我閃身後他刺中我左上臂，且整把
      刀就直接插在我左手臂上，我不支倒在地上，直到警方到
      達將我送醫急救，甲○○就是持刀殺我之人，警方提供照
      片中之摺疊刀一把，就是甲○○所持殺傷我的刀沒錯等語
      歷歷在卷（詳參偵查卷第二十頁反面、第二一頁）。證人
      所證遭人持刀刺傷之情節與被告甲○○所自承持刀刺告訴
      人之情節核相符合，應堪採信，被告甲○○之自白既與事
      實相符，又非出於強暴、脅迫、利誘、詐欺、疲勞訊問，
      違法羈押或其他不正方法取得，自得為證據。再者，告訴
      人因此受有左肩兩處穿刺傷之傷害之情，並有台北縣立醫
      院診斷證明書存卷可按。此外，復有摺疊刀一把扣案足稽
      ，本件事證明確。被告甲○○雖自承係因告訴人將丙○○
      推倒，恐乙○○繼之對其下手，即持刀械刺向乙○○之情
      ，依其所自承之情節，當時不法侵害顯尚未發生，本無正
      當防衛可言，亦有最高法院二十八年上字第二八七九號判
      例意旨足參，是被告甲○○之行為不得認為係排除侵害之
      行為，洵無疑義，被告甲○○傷害犯行足堪認定，應予依
      法論科。
（二）核被告甲○○所為，係犯刑法第二百七十七條第一項之普
      通傷害罪。被告甲○○於行為時雖有飲酒，並領有身心障
      礙手冊，為精神中度障礙之患者，惟其於行為後隨即為警
      查獲，經警告知得行使之權利及詢問是否請辯護人到場時
      ，均能清楚應對，並告知警員其當時之精神狀態處於意思
      不清之狀態，不適於製作筆錄等語在卷（詳參偵查卷第四
      頁、第五頁）顯見其行為時對外界事務之知覺理會及判斷
      之能力，並無較常人有明顯減退之情狀，應無疑義，併此
      敘明。爰審酌被告之素行，其犯罪之動機、目的、手段、
      所造成之損害、及犯罪後態度等一切情狀，量處如主文所
      示之刑，並諭知易科罰金之折算標準，以示懲儆。扣案之
      摺疊刀一把為被告甲○○所有，供其犯罪所用之物，爰依
      刑法第三十八條第一項第二款之規定沒收之。
貳、無罪部分
一、公訴意旨略以：被告甲○○及丙○○係朋友關係，甲○○與
    丙○○於九十三年十一月二十二日十五時許，在台北縣蘆洲
    市○○街一０八巷之忠義公園內，與乙○○因酒後細故發生
　　口角，丙○○與乙○○竟均基於傷害人身體之犯意，相互毆
  　打對方之身體，乙○○傷害丙○○部分，未據告訴），甲○○在一旁見丙○○與乙○○互毆，因酒後激憤，竟與丙○○
　  共同基於前開傷害人身體之犯意聯絡，由甲○○持其所有之
    摺疊刀一把，刺傷乙○○，並由丙○○將插於乙○○肩膀上
　　之該摺疊刀拔下，藏放於其褲袋中，致使乙○○受有左肩兩
　  處穿刺傷之傷害。嗣經路人報警處理，為警當場查獲，並扣
    得該摺疊刀一把。因認被告丙○○涉犯刑法第二百七十七條
    第一項之普通傷害罪，而與甲○○有犯意聯絡為共同正犯云
    云。
二、按犯罪事實應依證據認定之，無證據不得推定其犯罪事實；
    又不能證明被告犯罪者，應諭知無罪之判決；刑事訴訟法第
    一百五十四條、第三百零一條第一項分別定有明文。又犯罪
    事實之認定，應憑真實之證據，倘證據是否真實尚欠明確，
    自難以擬制推測之方法，為其判斷之基礎；而認定犯罪事實
    之證據係指足以認定被告確有犯罪行為之積極證據而言，該
    項證據自須適合於被告犯罪事實之認定，始得採為斷罪資料
    ，最高法院五十三年著有臺上字第六五六號、二十九年上字
    第三一０五號判例。且刑事訴訟上證明之資料，無論其為直
    接或間接證據，均須達於通常一般之人均不致有所懷疑，而
    得確信其為真實之程度，始得據為有罪之認定，若其關於被
    告是否犯罪之證明未能達此程度，而有合理懷疑之存在，致
    使無從形成有罪之確信，根據「罪證有疑，利於被告」之證
    據法則，即不得遽為不利被告之認定，亦有最高法院七十六
    年度臺上字第四九八六號判例可稽。其以情況證據（即間接
    證據）斷罪時，尤須基於該證據在直接關係上所可證明之他
    項情況事實，本乎推理作用足以確證被告有罪，方為合法，
    不得徒憑主觀上之推想，將一般經驗上有利被告之其他合理
    情況逕予排除，此觀諸最高法院三十二年上字第六十七號判
    例意旨亦甚彰明。又告訴人之告訴，係以使被告受刑事訴追
    為目的，是其陳述是否與事實相符，仍應調查其他證據以資
    審認，最高法院亦著有五十二年臺上字第一三００號判例可
    資參照。
三、公訴人認被告丙○○涉犯上開傷害罪嫌僅以：被告丙○○、
    甲○○之供述及告訴人之指述，診斷證明書、扣案兇器為依
    據。訊據被告丙○○堅決否認有與甲○○共同持刀刺傷告訴
    人之情，辯稱：告訴人講的講選舉的事情是星期日，事發是
    星期一，並不是告訴人所說的為了選舉發生口角，而是他喝
    酒醉纏住甲○○，我跟甲○○說不要跟他在一起，他會胡亂
    打人，我叫甲○○到對面的蘆洲延平派出所那邊站著，幫我
    牽著狗，不要跟這個人在一起，我在遠遠的那邊告訴人叫我
    過去，我說我過來又怎麼，剛好在派出所門口，我那時候想
    說在派出所門口應該不會怎樣，我過去時就有叫甲○○不要
    過來，一過去告訴人就打過來，我們就互毆，我被打在地上
    ，我並不知道甲○○身上有帶著刀子，甲○○刺下去之時我
    正倒在地上，之前我們也沒有與他人衝突相互助力之情形，
    不知道甲○○回拿刀刺告訴人等語。經查：
（一）證人即告訴人乙○○證稱：我於二十二日早上十時許前往
      長安街一０八巷忠義公園與朋友喝酒，當我於十五時許正
      要離開忠義公園時，剛好遇到「小龍」（經指認為丙○○
      ），在幫某立委候選人拉票，我就問小龍誰當選跟你有什
      麼關係，小龍跟我說不高興就來，我就與他發生爭執、互
      毆，我突然感到背部一陣刺痛，轉身察看時，就看到「外
      省」（經指認為甲○○）手持一把刀，我伸手要搶那一把
      刀，他又立刻持刀向我胸部刺來，我閃身後他刺中我左上
      臂，且整把刀就直接插在我左手臂上。我就倒在地上，直
      到警方到達將我送醫急救，丙○○就是與我互毆之人，甲○○就是持刀殺我之人，我與丙○○、甲○○都是朋友關
      係，沒有仇隙，平時丙○○都叫甲○○「老大」，我想就
      是因為這樣在我與丙○○互毆時，甲○○會由後方持刀殺
      我等語綦詳（詳參偵查卷第二十頁至二一頁）。依證人之
      上開證述，與被告丙○○供述引起互毆之情節固有軒輊，
      惟就其當時係與丙○○一人起爭執進而互毆，忽然有刀刺
      過來所證述之情節與被告丙○○之供述則無二致，而告訴
      人與被告丙○○之爭執又是突然發生，是被告丙○○自不
      可能有先與被告甲○○計劃持刀刺傷告訴人之可能亦明，
      另告訴人固指陳：平時丙○○都叫甲○○「老大」，可能
      因為這樣在我與丙○○互毆時，甲○○才會由後方持刀殺
      我等語，然此僅係告訴人之推認，況以此推論亦無法得悉
      丙○○有與甲○○有何持刀刺傷告訴人之犯意聯絡之情，
      洵無疑義，再被告二人亦就渠等之前並無與他人衝突，相
      互助力之情形供述歷歷在卷（詳參本院九十四年十二月七
      日審理筆錄），是自亦無從以此作為論罪依據，亦復無疑
      。
（二）再查，被告甲○○經警查獲於警詢時即供稱：我都沒有與
      丙○○商量過要共同刺殺乙○○之行為等語明確在卷，於
      檢察官偵查時復供稱：刀是我的，因為乙○○先打丙○○
      ，我怕他又打我，所以我才拿刀刺他等語歷歷，本院審理
      時並供稱：丙○○並無叫我拿刀過來幫忙，此次衝突是突
      發狀況，當時是因為丙○○倒下，想說接下來就是我了，
      才很緊張拿出刀子，刀子是我平時拾荒割紙箱用的等語綦
      詳（詳參偵查卷第六頁至第九頁、第四四頁、第五六頁、
      同上本院審理筆錄）。依上開被告甲○○之供述，係因自
      己害怕，預想防衛持刀刺傷告訴人，顯係自己臨時起意拿
      刀刺向告訴人堪信無疑，被告甲○○自始至終均未曾供述
      有與丙○○有何傷害之犯意聯絡，是公訴人引被告甲○○
      之警詢及偵查中之供述，作為被告丙○○共同持刀刺傷告
      訴人證明犯罪事實之證據，顯有可議。
（三）復查，被告丙○○雖供承有將刺傷告訴人之小刀拔下，藏
      放於褲子口袋中之情，惟此時甲○○之傷害犯行已結束，
      被告丙○○之行為自無從再參與成立傷害罪，況被告丙○○亦供述：當時只是想幫甲○○脫罪等語歷歷在卷（同上
      偵查卷第十九頁），顯亦無從以此推認渠等有犯意聯絡，
      復無疑義，再依告訴人所提出之傷單，僅有因甲○○所傷
      害之左肩兩處穿刺傷之傷害，並無其他傷害，此有診斷證
      明書附卷可考，此外，亦未見丙○○與告訴人二人因互毆
      而彼此有受傷之指陳及其他事證證明渠二人有因互毆而受
      傷，亦有其二人之警詢筆錄、扣押目錄表足稽，是縱被告
      丙○○坦承有與告訴人先前因口角進而互毆，惟因刑法第
      二百七十七條第一項之普通傷害罪並不處罰未遂，是必須
      有傷害人之意思並發生傷害之結果始能成立犯罪，若加害
      人以傷害人之意思而加暴行，尚未發生傷害之結果，除法
      律對此項暴行另有處罰之規定者外，自不成立何種罪名。
      亦有最高法院二十三年上字第七六三號判例意旨足參，告
      訴人既無因丙○○毆打受傷，被告丙○○之此部分自白，
      自無從成立犯罪亦明，再亦無從以先前丙○○有與告訴人
      互毆，被告甲○○一旁見狀害怕自己被打起意持刀刺告訴
      人即推認丙○○與甲○○應有犯意聯絡，更無疑義。
（四）綜上，公訴人所舉，既無從資為被告丙○○有罪之認定，
      此外復查無其他證據足資證明被告丙○○有何公訴意旨所
      指之犯行，是既不能證明被告丙○○犯罪，依上揭說明，
      本院自應為被告丙○○無罪之諭知，以免冤抑。
據上論斷，應依刑事訴訟法第二百九十九條第一項前段、第三百
零一條第一項前段，刑法第二百七十七條第一項、第四十一條第
一項前段、第三十八條第一項第二款，罰金罰鍰提高標準條例第
一條前段、第二條，判決如主文。
本案經檢察官葉志飛到庭執行職務。
中　　華　　民　　國　　94　　年　　12　　月　　21　　日
          刑事第二庭   審判長法  官  李 釱 任
                             法  官  劉 安 榕
                             法  官  徐 子 涵
上列正本證明與原本無異。
如不服本判決，應於判決送達後十日內向本院提出上訴狀。
                             書記官  彭 麗 紅
中　　華　　民　　國　　94　　年　　12　　月　　23　　日
論罪法條
刑法第二百七十七條(普通傷害罪)
傷害人之身體或健康者，處三年以下有期徒刑、拘役或一千元以
下
罰金。犯前項之罪因而致人於死者，處無期徒刑或七年以上有期
徒刑；致重傷者，處三年以上十年以下有期徒刑。
